臺灣高等法院高雄分院民事裁定　　　　　 94年度整抗字第1號
抗　告　人　甲○○
上列抗告人因相對人臺灣汎生製藥廠股份有限公司之重整人袁震
天等三人聲請重行審查重整計畫事件，對於臺灣高雄地方法院89
年度整字第9 號民國94年5 月4 日所為裁定提起抗告，本院裁定
如下：
    主  文
抗告駁回。
抗告程序費用由抗告人負擔。
    理  由
一、本件相對人聲請意旨略以：台灣汎生製藥廠股份有限公司（
    下稱汎生公司）重整事件，前於民國92年12月5日召開第7次
    關係人會議審查表決汎生公司該次提出之修正重整計畫時，
    除無擔保債權人組尚未通過外，其餘之有擔保債權人組及股
    東組均經各組表決權總額三分之二以上之同意。而無擔保債
    權人組無法通過之主要原因，乃其中原列為重整債權人之洪
    國禎與漢璽投資股份有限公司（下稱漢璽公司）之重整債權
    額共計新台幣（下同）135, 000,000元（洪國禎為55,000,0
    00元，漢璽公司為80,000,000元，計占無擔保組總債權額32
    0,773,328之42.09%）表示反對，惟洪國禎與漢璽公司二人
    之上開135,000,000元債權，業經原法院91年度重訴字第707
    號確認債權不存在事件，判決確認其債權不存在，並於92年
    12月10日確定在案。則扣除上開二人不存在之債權額後，加
    上其中無擔保債權組之債權人交通銀行及楊敏琴於會後均已
    發函表示同意重整計畫，則關係人會議之無擔保組同意通過
    重整計畫之表決權數已達表決權數總額之77.28%，已逾該組
    表決權總數三分之二以上。故為全體債權人及全體股東之多
    數權益，自應將該不存在之135,000,000元債權予以剔除，
    而有重新編製償債計畫及重新修正重整計畫之必要，基於此
    正當理由及情事變遷之事由，爰依公司法第306條第3項之規
    定，聲請裁定命重整人重新修正重整計畫及命關係人會議重
    新審查等情。
二、原審以：按「重整計畫經關係人會議可決者，重整人應聲請
    法院裁定認可後執行之，並報主管機關備查。」，公司法第
    305條第1項定有明文。次按，「重整計畫未得關係人會議有
    表決權各組之可決時，重整監督人應即報告法院，法院得依
    公正合理之原則，指示變更方針，命關係人會議在一個月內
    再予審查。」、「前項重整計畫經指示變更再予審查，仍未
    獲關係人會議可決時，應裁定終止重整。但公司確有重整之
    價值者，法院就其不同意之組，得以左列方法之一，修正重
    整計畫裁定認可之：一、....。」、「前條第一項或前項重
    整計畫，因情事變遷或有正當理由致不能或無須執行時，法
    院得因重整監督人、重整人或關係人之聲請，以裁定命關係
    人會議重行審查，其顯無重整之可能或必要者，得裁定終止
    重整。」，公司法第306條第1、2、3項亦定有明文。依上開
    法條規定之文義及體系互相對照即可知，公司法第306條第3
    項前段所指之「前條第一項」係指同法第305條第1項之已得
    關係人會議可決並經法院裁定認可之重整計畫而言；而公司
    法第306條第3項後段所指之「前項重整計畫」則係兼指同條
    第2項前段所規定之「前項重整計畫經指示變更再予審查，
    仍未獲關係人會議可決」之未得關係人會議可決之重整計畫
    裁，及後段所規定「....。但公司確有重整之價值者，法院
    就其不同意之組，得以左列方法之一，修正重整計畫裁定認
    可之：一、....。」之經法院修正重整計畫裁定認可之重整
    計劃而言。」。又縱認公司法第306條第3項之規定係僅就業
    經關係人會議可決並經法院裁定認可之重整計畫或經法院修
    正重整計畫裁定認可之重整計畫所設之規定，而就未得關係
    人會議可決之重整計畫則漏未規定。惟按，業經關係人會議
    可決並經法院裁定認可之重整計畫或經法院修正重整計畫裁
    定認可之重整計畫，如有因情事變遷或有正當理由致不能或
    無須執行之情形時，法院均得因重整監督人、重整人或關係
    人之聲請，而以裁定命關係人會議重行審查修改；則依舉重
    以明輕之原則，尚未經關係人會議可決之重整計畫，遇有因
    情事變遷或有正當理由致不能或無須執行時，更應有本項規
    定之適用，故於解釋上，自應認為得類推適用上開法條之規
    定，而認為於此種情形亦得因重整監督人、重整人或關係人
    之聲請而由關係人會議再予重新審查，以增加該重整計畫日
    後得以順利執行之可行性，如此方足以保障全體債權人之權
    益，及維護公司員工之工作生計與投資大眾之利益，並符合
    最大多數人及社會之公益。故不論是已得關係人會議可決之
    重整計畫，或未得關係人會議可決之重整計畫，遇有情事變
    遷或有正當理由致不能或無須執行時，法院均得因重整監督
    人、重整人或關係人之聲請，以裁定命關係人會議重行審查
    。（學者柯芳枝、王文宇亦同此見解）。經查，本件汎生公
    司依本院指示方針修正而於92年12月5日召開第7次關係人會
    議審查表決之該次修正重整計畫，贊成重整計畫之債權比例
    為：有擔保債權組100%贊成；股東組79.79%贊成；無擔保組
    37%贊成，而未能通過。而無擔保組中表示反對之債權人洪
    國禎與漢璽公司共計135,000,000元之重整債權，業經91年
    度重訴字第707號民事判決確認不存在確定在案，有該民事
    判決及確定證明書各一份在卷可稽。又洪國禎另於93年7月6
    日聲請裁定確認其上開重整債權存在，亦經駁回其聲請及抗
    告、再抗告確定，有台灣高等法院高雄分院93年度整抗字第
    4號裁定及最高法院94年度台抗字第159號裁定在卷可憑。故
    洪國禎與漢璽公司對汎生公司之上開重整債權135,000,000
    元，確定不存在屬實。則於扣除洪國禎與漢璽公司之上開債
    權後，再其中無擔保債權組之債權人交通銀行及楊敏琴，於
    該次關係人會議之後均已發函予重整人表示同意該次之重整
    計畫，有交通銀行及楊敏琴之函文在卷可稽，依此計算，則
    關係人會議之無擔保組同意重整計畫之表決權數已達表決權
    總數之77.8%（應係77.28%之誤），已逾該組表決權總數三
    分之二以上。綜上所述，因第7次關係人會議後，新發生上
    開事由，自足認定本件未得關係人會議可決之上開重整計畫
    ，有情事變遷及正當理由，致無須執行，而有重新編製償債
    計畫及重整計畫之必要，因認本件聲請人之聲請與法相符，
    且有理由，在有利於重整公司業務維持及保障債權人權利之
    考量下，應予准許，因而為命將本件提交第7次關係人會議
    審查之重整計畫，應由關係人會議重行審查之裁定。
三、抗告意旨略以：無擔保債權組縱洪國禎與漢璽公司之債權不
    存在，其贊成重整計畫之比例僅為63.9%，未達公司法第302
    條規定三分之二之同意，亦即關係人會議未決。另交通銀行
    及楊敏琴當日並未投贊成票，依法第7次關係人會議審查表
    決既已確認，豈有事後能表示同意之理之違法方式。再按公
    司法第306條第3項所規定為關係人會議可決，並經法院裁定
    認可，方可主張有情事變遷，原裁定顯有未洽。縱認有情事
    變遷，但依公司法第306條第3項末段，其顯無重整之可能或
    必要者，得裁定終止重整，原審以情事變遷為由，認有利於
    重整公司業務維持，顯與上開法條項末段嚴重牴觸。再退萬
    步言，洪國禎與漢璽公司之債權不存在，對重整公司是減少
    債務，對其重整計畫更為有利，更容易依原重整計畫來執行
    ，所以顯不為有情事變遷而關係人會議重行審查重整計畫之
    必要云云。
四、惟按，未得關係人會議可決之重整計畫，法院得於重整監督
    人報告後，指示變更方針，命關係人會議在一個月內再予審
    查（公司法第306條第1項）。審查後，如仍未獲關係人會議
    可決時，固應裁定終止重整，但公司確有重整價值者，法院
    依公司法第306條第2項但書規定，亦得修正重整計畫裁定認
    可之。至公司法第306條第3項所稱「前項重整計畫」，應係
    指同條第2項前段所稱「仍未獲關係人會議可決之重整計畫
    」，及同項但書所稱「認可之修正重整計畫」，此依該法條
    文義觀之自明。本件系爭92年12月5日第7次關係人會議既未
    就該次提出之修正重整計畫為可決，然其中無擔保債權組之
    債權人交通銀行及楊敏琴，於該次關係人會議雖未投票表示
    意見，然於會議之後，均已發函予重整人表示同意該次之重
    整計畫，是倘依交通銀行之表決權數10,141,721及楊敏琴之
    表決權數14,734,300計入贊成權數，則該第7次關係人會議
    之無擔保債權組之之同意比例即達表決權數之三分之二，而
    成為可決（實際並未認其為可決）。是前開修正重整計畫雖
    未經第7次關係人會議可決，然參諸上情，自可認有情事變
    遷之事由，且如有「有利於公司業務維持及債權人權利保障
    之公正合理方法」，亦得修正重整計畫裁定認可之（公司法
    第306 條第2項但書），原審認定本件未得關係人會議可決
    之上開重整計畫，有情事變遷及正當理由，致無須執行，而
    有重新編製償債計畫及重整計畫之必要，依前揭公司法相關
    規定，裁定應由關係人會議重行審查，經核並無違誤。抗告
    人誤認原裁定係將交通銀行及楊敏琴會議後之同意列入可決
    權數，有事後同意之違法云云，尚無可取。其又指原審以情
    事變遷為由，認有利於重整公司業務維持，顯與公司法第
    306 條第3 項末段得裁定終止重整之規定嚴重牴觸。再洪國
    禎與漢璽公司之債權不存在，對重整公司是減少債務，對其
    重整計畫更為有利，更容易依原重整計畫來執行，所以顯不
    為有情事變遷而關係人會議重行審查重整計畫之必要云云。
    依上開說明，係誤解公司法第306 條第3 項規定之法意，其
    執為指摘原裁定不當，自無可採。其抗告尚難認有理由，應
    予駁回。
五、據上論結，本件抗告為無理由，依非訟事件法第28條、第8
    條第1項，民事訴訟法第495條之1第1項、第449條第1項、第
    78條，裁定如主文。
中　　華　　民　　國　　94　　年　　8　　月　　 1 　　日
                        民事第一庭
                            審判長法官  黃金石
                            法      官  林紀元
                            法      官  林健彥
以上正本證明與原本無異。
如不服本裁定應於送達後10日內向本院提出再抗告狀，並繳納再
抗告費新臺幣45元。再為抗告非以其違背法令為理由，不得再為
抗告。
中　　華　　民　　國　　94　　年　　8　　月　　 1 　　日
                            書  記  官  張明賢
